臺北高等行政法院判決
　　　　　　　　　　　　　　　　　 95年度訴字第00258號
　　　　　　　　　　　　　　　.
原　　　告　安德斯股份有限公司
代　表　人　甲○○（董事長）
訴訟代理人　龍躍天　律師
　　　　　　張慧明　律師
被　　　告　經濟部智慧財產局
代　表　人　蔡練生（局長）
訴訟代理人　丙○○
參　加　人　乙○○
上列當事人間因新型專利舉發事件，原告不服經濟部中華民國94
年11月24日經訴字第09406140530號訴願決定，提起行政訴訟。
本院判決如下：
  主  文
原告之訴駁回。
訴訟費用由原告負擔。
  事  實
一、事實概要：
    參加人於民國（下同）88年12月20日以「窗廉滑軌固定座」
    向被告申請新型專利，經該局編為第00000000號審查，准予
    專利，並於公告期滿後，發給新型第167143號專利證書（下
    稱系爭案）。嗣原告於93年12月20日以其有違核准時專利法
    第98條第1 項第1 款及第2 項之規定，不符新型專利要件，
    對之提起舉發，案經被告審查，於94年8 月8 日以（94）智
    專三（一）02054 字第09420719030 號專利舉發審定書為「
    舉發不成立」之處分。原告不服，提起訴願，遭駁回後，遂
    向本院提起行政訴訟
二、兩造聲明：
    (一)原告聲明：
      1.訴願決定及原處分均撤銷，並由被告另為舉發成立之處
        分。
      2.訴訟費用由被告負擔。
    (二)被告聲明：
      如主文所示。
三、兩造爭點：
    系爭案是否違反核准審定時專利法第98條第1 項第1 款及第
    2 項之規定，不符新型專利要件？
    (一)原告主張：
      1.被告審定系爭案為舉發不成立之處分的理由要旨整理如
        下：
        (1)被告指出引證一並未於其固定件30水平部之兩側邊挖
          設類似鏤空者，且卡制件32於兩側並無彈性鉤片設計
          ，故系爭案與引證一具有結構上之明顯差異，又系爭
          案之固定片與抓合片之間藉由彈性鉤片迫扣於鏤空
          213 處，使抓合片可於彎折片之鏤空寬度範圍內形成
          進退之狀態，需按壓兩側彈性鉤片方可脫離，而引證
          一係是將卡制件32滑容於固定片30之容置空間為彈性
          元件所推頂，及其背部外伸於固定件之滑孔302 之凸
          舌320 所限制，故兩者之扣、離手段有不同之技術手
          段，系爭案自具進步性。
        (2)被告指出引證二為型錄圖式，僅能判讀出類似一抓合
          片水平向塞入固定片之結合構造，然並未揭露有推頂
          抓合片之彈簧構件，故引證二並無揭露如系爭案以彈
          簧推頂抓合片之抵制凸緣，形成抓合片可於彎折片之
          鏤空寬度範圍內形成進退之狀態，並藉由進退狀態，
          形成對窗簾滑軌之彈性、緊密之夾制機制，尚難證明
          系爭案由熟習該項滑軌固定技術者以引證二之技術而
          能輕易思及並完成，系爭案仍具進步性。
      2.原告認為原處分有諸多可議之處，原告所執之理由如后
        ：
        (1)系爭案所有技術特徵已被引證一、二所揭露：
          查系爭案獲准之申請專利範圍共一項，且原告對系爭
          案之技術特徵將其歸納為兩個部分。第一部分：是在
          固定片（2 ）和抓合片（3 ）之間連結一彈簧（222
          ），其抓合片（3 ）之後端具有一抵片（32），透過
          彈簧（222 ）的伸縮特性，改變固定片（2 ）前端之
          凹陷槽（214 ）與抵片（32）之間的間距，以易於咬
          合或脫離窗簾之滑軌（4 ），而在咬合的狀態下則透
          過彈簧（222 ）的彈力，以對滑軌（4 ）形成彈性、
          緊密的夾持效果。第二部分：則是透過於抓合片（3
          ）二側設有彈性鉤片（33），迫入固定片（2 ）二側
          所對應開設之鏤空（213 ），使抓合片（3 ）及固定
          片（2 ）此兩構件可輕易地結合或脫離，而免除過去
          兩構件以螺鎖方式組合所造成的不便。而上述的「第
          一部分」及「第二部分」則可透過「引證一」和「引
          證二」的輕易組合加以完成，茲分述如下：
          舉發引證一為公告第325666號新型專利案，其所揭露
          之結構主要包含一固定件（等同於系爭案之固定片）
          、一彈性元件（等同於系爭案之彈簧）以及一卡制件
          （等同於系爭案之抓合片），其中彈性元件連結於固
          定件及卡制件之間，並透過彈性元件之本身的彈力特
          性，來改變固定件前端彎製而成之「鉤部」與卡制件
          前端形成之「嵌槽」之間的間距，以易於鉗固或脫離
          窗簾之滑軌，並在鉗固的狀態下則透過彈性元件的彈
          力抵頂，以更有效率地達到迫緊定位的效果，然這樣
          的技術自然與上述系爭案第一部份之技術特徵明顯相
          同。由上述可知，系爭案第一部分之技術特徵不論其
          結構、作動以及欲達到之功效皆已被引證一所揭露。
          接著，請參閱引證二，係為公開在1995.10 之飛逢提
          供窗簾產品目錄，從該產品目錄的圖示中（即原舉發
          引證二中箭頭指示處）除可清楚地看出有等同於系爭
          案之抓合片水平置入固定片之構造外，兩構件的結合
          方式是透過對應配置於兩側且等同於系爭案之彈性鉤
          片及鏤空彼此的配合，以達到結合或脫離，而可免除
          過去兩構件需以螺鎖方式組合所造成的不便，然這樣
          的技術手段又與上述系爭案「第二部份」之技術特徵
          明顯相同。由上述可知，上述系爭案第二部分之技術
          特徵不論其結構、作動以及欲達到之功效皆已被引證
          二所揭露。因此，由上述足以證明系爭案之所有技術
          特徵已分別被引證一、二所揭露，且將引證一、二的
          技術內容加以組合即等同於系爭案之事實。
        (2)被告認為引證一、二無法證明系爭案不具「進步性」
          之處分與「專利審查基準」所載之判斷原則不符：
          依我國專利審查基準所載，進步性的判斷採取「綜合
          比對」，可將數個引證資料加以組合與系爭案之申請
          專利範圍進行比對；判斷發明是否能輕易完成時，准
          予將二件或二件以上不同文獻之全部內容或其各該文
          獻之部分內容、或同一文獻之各不同部分內容相互組
          合，准予將先前技術（prior art） 之各片斷部分相
          互組合，以判斷申請專利之發明是否具有突出的技術
          特徵或顯然的進步。
          由前述可知，系爭案之所有技術特徵已分別被引證一
          、二所揭露。換句話說，將引證一、二之技術內容加
          以組合後，即等同於系爭案申請專利範圍中的所有描
          述，並可輕易地推導出系爭案所能達到的功效。
          反觀，被告係先以引證一與系爭案進行單獨比對，認
          定系爭案整體扣合、分離之技術手段及結構特徵與引
          證一有別，且熟習該項技術者藉由引證一之技術特徵
          仍無法輕易思及並完成系爭專利之創作者；然後再以
          引證二與系爭案進行單獨比對，認定引證二充其量僅
          得看出有類似抓合片水平向塞入固定片之結合構造，
          但未能清楚揭露有可推抵抓合片之彈簧構件，仍無從
          證明前揭系爭專利整體結構特徵不具進步性；因此，
          被告將引證一、二採各別比較的方式，而未將引證一
          、二加以組合與系爭案比對，顯然已違反了「專利審
          查基準」中判斷進步性的比對原則。
          換一個角度來說，單從引證一或單從引證二當然無法
          輕易思及並完成系爭專利之整體創作，原告引用引證
          一及引證二之用意，即是希望被告可依循專利審查基
          準的規定，將引證一、二加以組合，並在引證一、二
          組合後，進而判斷是否能推導出系爭案所有的技術特
          徵？故被告未依據專利審查基準之規定所做出的處分
          ，實在無法讓原告信服。
          此外，原告認為原決定機關在訴願決定書以及被告在
          舉發審定書中，有數處誤解之處，茲分述如后：
          原決定機關在訴願決定書中提到，系爭案所請申請
            專利範圍既在其整體構成，自不可任意拆解比對；
            原告認為對於進步性的比對原則，即是以組合的概
            念為之，原告將引證一、二組合進而推導出系爭案
            所有的技術特徵，相對於系爭案的申請專利範圍仍
            是以整體觀之的方式為之，並未有如原決定機關所
            述任意將申請專利範圍拆解比對之情事，因此這顯
            然是原決定機關扭曲原告之本意。反觀，被告任意
            將引證一、二拆解而與系爭案個別比對，實已違反
            「專利審查基準」之的比對原則。
          被告在舉發審定書中提到，系爭案整體扣合、分離
            之技術手段及結構特徵與引證一有別；原告認為用
            以證明系爭案整體扣合、分離之技術手段及結構特
            徵係為引證二，而非引證一。較詳細的說，系爭案
            之抓合片（3）及固定片（2）兩構件，透過於其二
            側所對應開設之彈性鉤片（33）及鏤空（213）的
            設計，而能輕易地結合或脫離，而這樣的扣合、分
            離之技術手段及結構特徵如前述早以被引證二所揭
            露。
          被告在舉發審定書中提到，引證二型錄中之圖示充
            其量僅得看出有類似抓合片水平向塞入固定片之結
            合構造，但未能清楚揭露有可推抵抓合片之彈簧構
            件，仍無從證明前揭系爭專利整體結構特徵不具進
            步性；原告認為引證二型錄中之圖示（即箭頭指示
            處）不僅可看出有類似抓合片水平向塞入固定片之
            結合構造，更可看出有類似彈性鉤片（33）及鏤空
            （213）之結構，另外引證一才是原告用以證明彈
            簧構件已被揭露之證據，而非引證二。
          被告在舉發審定書中提到，藉彈簧推抵抓合片之抵
            制凸緣，形成抓合片可於彎折片之鏤空寬度範圍內
            形成進退之狀態，且藉由進退狀態，形成對窗簾滑
            軌之彈性、緊密之夾制，而抓合片可在位於固定片
            兩側鏤空寬度範圍內形成進退之狀態，一直是被告
            認為引證一所未揭露而具功效增進的部分；原告認
            為鏤空之設計若相對於引證一而言，即相當於引證
            一所提到之滑孔（302），透過滑孔（302）使固定
            件上之舌片可在滑孔（302）移動，以使固定件與
            卡制件可形成進退的狀態，而系爭案之鏤空與引證
            一之滑孔（302）僅是在開設的位置上有差異而已
            ，而當將引證一、二加以結合時，為了要滿足等同
            於系爭案之抓合片與固定片可產生相對的位移，引
            證二圖式中等同於系爭案之鏤空部分則必然要將其
            尺寸增長，使抓合片獲得移動的空間。換言之，若
            將引證一、二加以組合後，引證二中原僅供抓合片
            之彈性鉤片嵌入之鏤空，除了供彈性鉤片嵌入外，
            更需用來提供彈性鉤片位移的空間，使其達成功效
            ，而此對應之設計為任何熟悉該項技術者皆能思及
            的基本機械常識，因此被告執意認為此點為系爭案
            的技術特徵，而做出難謂不具進步性之處分，實在
            無法讓原告信服。
      3.在行政訴訟中，在相同的基礎事實下，並非不可提出新
        理由或關聯性之新事證，例如鈞院93年度訴字第02183
        號判決接受新提出之關聯性證據；94年度訴字第01474
        號案件甚至主動命參加人就舉發證物拆解繪出電路圖；
        94年度訴字第02739號判決接受原告將引證案件作不同
        組合之新理由。反觀本案，引證一及引證二，均已於原
        舉發時即提出，於卷內即可輕易查閱，而新理由只是將
        引證一與引證案二加以組合，仍係於主張系爭專利不具
        進步性之相同基礎事實範圍內，且此等組合引證案之主
        張亦符合進步性審查原則，是參酌前揭案件之審理原則
        ，鈞院自仍可予以審酌。
      4.再者，將引證一與引證二加以組合，目的在於更為簡單
        明顯的突顯系爭專利的不具進步性而已。其實即便單就
        引證一與引證二之個別技術特徵，均已足推翻系爭專利
        之進步性。以下即分別析述之：
        (1)就引證一與系爭專利比較而言，被告原處分書理由(三)
          之論述為「查系爭專利係以供抓合片3 水平向塞入固
          定片2 之水平部本體與彎折片212 之間隙，且以抓合
          片二側彈性鉤片33克服彈力後迫入彎折片之鏤空213
          處；然附件2 （即引證一）並未於其固定件30水平部
          之兩側邊挖設類似鏤空者，且卡掣件32於兩側並無彈
          性鉤片設計，而是藉由滑設於固定片30之容置空間後
          藉卡片304 靠抵，故系爭專利與附件2 相較，具有結
          構上之明顯差異，系爭專利自具新穎性。又系爭專利
          之固定片2 與抓合片3 之間藉由彈性鉤片迫扣於鏤空
          213 處，使抓合片可於彎折片之鏤空寬度範圍內形成
          進退之狀態，需按壓兩側彈性鉤片方可脫離，而附件
          2 係是將卡掣件32滑容於固定片30之容置空間為彈性
          元件所推頂，及其背部外伸於固定件30之滑孔302 之
          凸舌320 所限制，故兩者之扣、離手段有不同之技術
          手段，難謂系爭專利整體結構可由熟習該項滑軌固定
          技術者以附件2 之技術而能輕易思及並完成，系爭專
          利自具進步性。」其最大之謬誤在於將「新穎性」與
          「進步性」混為一談。引證一與系爭專利在固定片與
          抓合片之扣離手段有不同之技術手段，至多僅能認為
          系爭專利具新穎性。至於進步性，乃是在具備新穎性
          前提下，更進一步審酌後一技術手段是否優於前一技
          術手段。然而原處分仍僅是以「兩者之扣、離手段有
          不同之技術手段」即認為「系爭專利自具進步性。」
          至於系爭專利的技術手段有何優於引證一之技術手段
          ，則完全沒有任何論述，是其有關系爭案進步性之認
          定，顯然完全沒有理由。
          按參照引證一與系爭案揭露的創作說明，其所要改善
          的問題，主要都是因為先前窗簾吊桿的固定抓合裝置
          ，其中固定片與抓合片係以螺絲固定，調整時費時費
          力。因此創作改以透過彈性元件的應用，再配合嵌合
          方式組合固定片與抓合片，方便調整，俾以緊密抓合
          窗簾吊桿。整體技術的重點乃係在彈性元作的運用。
          此一系爭案最主要的技術特徵，已為引證一所揭露，
          應係無庸爭議的。而彈性元件要發揮其功能，必然要
          有一伸縮運作的空間及一相對的抵制點，此乃屬具普
          通知識經驗之人即能得知，更遑論熟悉該項技術之人
          。就本案而言，彈性元件相對的抵制點，引證一係設
          在固定片頂端，系爭案則係設於固定片兩側，此種設
          定位置的不同，並不影響彈性元件的運作，因此並無
          孰優孰劣之分。參照系爭專利創作說明，也從未論及
          其抵制點設於固定片二側（包括所謂的扣合裝置），
          有任何優於或足以改善其他亦使用彈性元件而抵制點
          設於固定片頂端之前案。可見抵制點設於固定片二側
          ，相較於抵制點設於固定片頂端，僅係位置不同，無
          任何進步性可言。而系爭案所謂固定片與抓合片的扣
          合裝置，在日常生活中也屬常見，對孰悉本案相關技
          術之人而言，尤其容易思及，此參考引證二即可得知
          。（此處僅係例示參考引證二而已，不是要組合引證
          二）因此，系爭案相較於引證一，在創作目的完全相
          同，運用彈性元件的主要技術手段相同以及最終可以
          彈性、緊密抓合窗簾吊桿的功能均相同情形下，僅扣
          離方式不同，且該扣離方式乃生活中常見且無較為優
          越之處，系爭案實無進步性可言。
        (2)就引證案二與系爭案比較而言被告原處分書理由(五)之
          論述為「附件3 （即引證二）為型錄圖式，僅能判讀
          出類似一抓合片水平向塞入固定片之結合構造，然並
          未揭露有推抵抓合片之彈簧構件，故附件3 並無揭示
          如系爭專利以彈簧推抵抓合片之抵制凸緣，形成抓合
          片可於彎折片之鏤空寬度範圍內形成進退之狀態，並
          藉由進退狀態，形成對窗簾滑軌之彈性、緊密之夾制
          機制，尚難證明系爭專利由熟習該項滑軌固定技術者
          以附件3 之技術而能輕易思及並完成，系爭專利仍具
          進步性。」其論述最大之謬誤在於完全沒有真正的思
          考熟習窗簾滑軌固定技術者之判斷能力，按若以熟習
          窗簾滑軌固定技術者立場來觀察引證二之型錄圖式，
          都應該可以判斷出該裝置若無「推抵抓合片之彈簧構
          件」，根本無法發揮其功能，因此必然存在有一推抵
          抓合片之彈簧構件。近來原告整理庫存零件，發現有
          引證二型錄圖式之實物，更足資證明其中「推抵抓合
          片之彈簧構件」的存在，茲提出其照片與引證二圖式
          並列，以供鈞院參酌。被告或許會抗辯該實物於原處
          分時並未提出，應屬新證據，不得作為起訴理由之依
          據。惟詳為比對實物與圖示，依常理應可判斷確即為
          引證二圖示之物，因此，該實物應屬引證二之關聯性
          證物，鈞院仍得審酌。何況如前所述，即便僅以引證
          二之圖示，由熟習窗簾滑軌固定技術者，經邏輯分析
          、推理或試驗，應均能認定「推抵抓合片之彈簧構件
          」的存在。蓋任何見於刊物之物件圖示，因囿於平面
          的限制，其立體圖示必然有部分隱而不見，此時應透
          過邏輯分析、推理為判斷，不得僅因形式上隱而不見
          即認為不存在。例如繪製一汽車圖示，僅能繪出一側
          之二個車輪，另一側之另二個車輪無法繪出，即便如
          此，依邏輯分析汽車要能行駛，必然要有四個輪子，
          不可能二輪而行，若僅因圖示僅顯示二個輪子，即謂
          該汽車僅有二輪，恐將為眾人訕笑之。本案被告即是
          僅以形式來判斷引證案二之圖示，卻完全未設想熟習
          窗簾滑軌固定技術者的技術水準，實為一大謬誤。總
          之，系爭案固定片與抓合片的扣離技術，已揭露於引
          證二之圖示，應無庸置辯。再者，吾人可以設想一熟
          習窗簾滑軌固定技術者，就引證二圖示，經邏輯分析
          、推理或試驗，應可推論引證二圖示之物件要發揮其
          抓合窗簾滑軌的功能，必然存有一「推抵抓合片之彈
          簧構件」。則系爭案技術特徵均已見於引證二，實已
          無任何進步性可言。
      5.綜上所述，無論將引證一與引證二組合觀察比對，或僅
        就引證一或僅就引證二分別觀察比對，均足以證明系爭
        案不具進步性，有違其核准專利當時專利法第98條第2
        項之規定，爰請判決撤銷原處分及原決定，並令為舉發
        成立之判決。
    (二)被告主張：
      1.原告提起訴訟之理由貳、一、二旨述：「系爭案所有技
        術特徵已被引證一、二所揭露」、系爭案「可透過『引
        證一』和『引證二』的輕易組合加以完成」、及「由上
        述足以證明系爭案之所有技術特徵已分別被引證一、二
        所揭示，且將引證一、二的技術內容加以組合即等同於
        系爭案之事實」云云；惟以引證一、二加以組合之理由
        者，並未見於原告原舉發理由及訴願理由中，核屬一新
        主張，其未經參加人答辯及被告審查，故非被告原處分
        得以審究之範疇，尚難執為原處分之不當，且該理由未
        經訴願前置，故訴訟無理由。
      2.被告已有依原告舉發理由之主張依序於原處分之理由（
        四）中將系爭專利與附件2（即引證一）作結構比對，
        並具體指明系爭專利與附件2之結構及技術手段之差異
        。又有關系爭專利與附件3（即引證二）之結構比對技
        術理由亦詳載於原處分理由（五）中，不再贅述。
      3.綜上所述，被告原處分並無違法，敬請駁回原告之訴。
    (三)參加人經受合法通知未曾到場，亦未提出書狀作可陳述。
    理  由
一、按凡對物品之形狀、構造或裝置之創作或改良，而可供產業
    上利用者，得依系爭專利核准時專利法第97條暨第98條第1
    項規定申請取得新型專利。倘新型係「申請前已見於刊物或
    已公開使用者」、「係運用申請前既有之技術或知識，而為
    熟習該項技術者所能輕易完成且未能增進功效時」，仍不得
    依本法申請取得新型專利，同法第98條第1 項第1 款及第2
    項復定有明文。而對於獲准專利權之新型，任何人認有違反
    前揭專利法第97條至第99條等規定者，依法得附具證據，向
    專利專責機關舉發之。從而，系爭專利有無違反前揭專利法
    之情事而應撤銷其新型專利權，依法應由舉發人附具證據證
    明之，倘其證據不足以證明系爭專利有違前揭專利法之規定
    ，自應為舉發不成立之處分。
二、本件系爭案，係一端結合於牆壁面或天花板，一端對窗簾滑
    軌結合，其主要包括：一固定片：斷面概成一L形之框片，
    該L形之框片概分為水平部與垂直部，其中：水平部之二側
    片向內側彎折形成一彎折片，該彎折片與水平部本體形成一
    間隙；且該彎折片垂直向形成一鏤空；二側片為對應咬合滑
    軌表面凸緣，而設有凹陷槽；垂直部本體設若干穿孔；且垂
    直部內側固定設置一彈簧；一抓合片：該抓合片主體為一片
    狀，前端部設一斜鉤片，後端部設一抵片，該抵片背緣另凸
    一抵制凸緣；抓合片二側設有與抓合片本體形成分叉間隙之
    彈性鉤片；以抓合片水平向塞入固定片之水平部本體與彎折
    片之間隙，且以抓合片二側彈性鉤片克服彈力後迫入彎折片
    之鏤空；復以抓合片抵制凸緣抵於彈簧；藉彈簧推抵抓合片
    之抵制凸緣，形成抓合片可於彎折片之鏤空寬度範圍內形成
    進退之狀態，且藉由進退狀態，形成對窗簾滑軌之彈性、緊
    密之夾制者。原告所提舉發附件二係87年1月27日公告之第
    00000000 號「窗簾軌道固定座結構改良」新型專利案（即
    引證一）公報及說明書影本；舉發附件三係飛揚實業股份有
    限公司於西元 1995 年 10 月出版之「飛逢室內空間的活力
    」 96 年活頁式窗簾目錄正本，其中第 66 頁揭示有一電動
    橫式百葉窗構造圖，第 86 頁則揭示有「飛揚浴室簾(2) 」
    之「捲簾」式樣構造圖（即引證二）。案經被告審查略以，
    系爭專利係以供抓合片水平向塞入固定片之水平部本體與彎
    折片之間隙，且以抓合片兩側彈性鉤片克服彈力後迫入彎折
    片之鏤空處；然引證一並未於固定件水平部之兩側邊挖設類
    似系爭專利之鏤空處，且卡掣件兩側並無彈性鉤片設計，而
    係藉由滑設於固定片之容置空間後藉卡片靠抵，故系爭專利
    與引證一之結構具有明顯差異，自具新穎性。又系爭專利之
    固定片與抓合片間藉由彈性鉤片迫扣於鏤空處，使抓合片可
    於彎折片之鏤空寬度範圍內形成進退之狀態，需按壓兩側彈
    性鉤片方可脫離；而引證一係將卡掣件滑容於固定片之容置
    空間為彈性元件所推頂，及其背部外伸於固定件之滑孔的凸
    舌所限制，故兩者之扣、離手段不同，難謂系爭專利整體結
    構可由熟習該項技術者以引證一之技術而能輕易思及並完成
    ，系爭專利自具進步性。再者，引證二之型錄圖式僅能判斷
    有類似一抓合片水平向塞入固定片之結合構造，然並未揭露
    有推抵抓合片之彈簧構件，故引證二並無揭示如系爭專利以
    彈簧推抵抓合片之抵制凸緣，形成抓合片可於彎折片之鏤空
    寬度範圍內形成進退之狀態，並藉由進退狀態，形成對窗簾
    滑軌之彈性，緊密之夾制機制，尚難證明系爭專利係由熟習
    該項技術者以引證二之技術而能輕易思及並完成者，系爭專
    利仍具進步性，乃為「舉發不成立」之審定。原告不服，依
    序提起訴願及行政訴訟；兩造之主張各如事實欄所載，其爭
    點厥為系爭案是否違反核准審定時專利法第98條第1 項第1
    款及第2 項之規定，不符新型專利要件？
三、經查，原告起訴意旨原謂：「單從引證一或單從引證二當然
    無法輕易思及並完成系爭專利之整體創作，原告引用引證一
    及引證二之用意，即是希望被告可依循專利審查基準的規定
    ，將引證一、二加以組合，並在引證一、二組合後，進而判
    斷是否能推導出系爭案所有的技術特徵。」「系爭案之所有
    技術特徵已分別被引證一、二所揭露。換句話說，將引證一
    、二之技術內容加以組合後，即等同於系爭案申請專利範圍
    中的所有描述，並可輕易地推導出系爭案所能達到的功效。
    」（見原告所提起訴狀第 8 頁第 3 至 7 行及第 7 頁第
    14至17行），可知原告並不否認單從引證一或單從引證二無
    法輕易思及並完成系爭專利之創作。按所謂不具進步性，依
    前揭專利法第98條第2 項規定，須符合「運用申請前既有之
    技術或知識」、「為熟習該項技術者所能輕易完成」、「未
    能增進功效」三個要件；系爭案既如原告前述，無法經由引
    證一或引證二「輕易思及並完成其創作」，依上開說明，即
    難謂不具進步性。復按舉發案之審查，係依舉發附具之證據
    、理由進行，亦即採當事人進行主義，此揆諸首揭專利法條
    及說明可知。查本件原告原舉發之理由及所附證據，僅謂引
    證一或引證二分別足以證明系爭案有違前揭專利法第98 條
    第1 項第1 款及第2 項之規定，並未主張「組合引證一及引
    證二」之證據足以證明系爭案有違前揭專利法第98條第1項
    第1 款及第2 項之規定（見原處分卷第39至46頁原告所提專
    利舉發理由書），原告於爭訟程序中始提出「組合引證一及
    引證二」之證據並主張之，核屬新證據、新理由，既未於舉
    發時提出，供參加人答辯及被告機關審查，即非嗣後之爭訟
    程序所得審究。次查，原告於96年1 月12日所提補充起訴理
    由狀，雖又主張引證一或引證二分別足以證明系爭案不具進
    步性云云；惟其將進步性定義於單純功能之比較，而非依據
    專利法第98條第2 項之規定加以論述，已有誤解；且系爭案
    可簡易將水平部跨於滑軌頂面，扳退抓合片之抵片，即可令
    滑軌易於被咬合；而藉彈簧推抵抓合片之抵制凸緣，形成抓
    合片可於彎折片之鏤空寬度範圍內形成進退之狀態，且藉由
    進退狀態，形成對窗簾滑軌之彈性、緊密之夾制，組裝便利
    ，相較於引證一自有功效上之增進；再者，引證二型錄中之
    圖示，充其量僅得看出有類似抓合片水平向塞入固定片之結
    合構造，原告謂之必然存有一「推抵抓合片之彈簧構件」，
    乃過度推論，亦非可採。
四、綜上所述，引證一、二無法證明系爭案有違核准時專利法第
    98條第1 項第1 款及第2 項規定；原告所訴，核不足採。從
    而，被告所為本件「舉發不成立」之處分，洵無違誤，訴願
    決定予以維持，亦無不合。原告訴請撤銷訴願決定及原處分
    ，並命被告另為舉發成立之處分，均無理由，應予駁回。
據上論結，本件原告之訴為無理由，爰依行政訴訟法第98條第3
項前段判決如主文。
中　　華　　民　　國　　96　　年　 　1　　月　 30  　 日
                      第七庭審 判 長 法  官　李得灶
                                     法  官　林育如
                                     法  官　黃秋鴻
上為正本係照原本作成。
如不服本判決，應於送達後20日內，向本院提出上訴狀並表明上
訴理由，如於本判決宣示後送達前提起上訴者，應於判決送達後
20日內補提上訴理由書（須按他造人數附繕本）。
中　　華　　民　　國　　96　　年　 　1　　月　 30  　 日
             　　　　　　　   　　　 書記官  蔡逸萱
